【裁判字號】    98,易,796
【裁判日期】    981006
【裁判案由】    詐欺
【裁判全文】
臺灣桃園地方法院刑事判決               98年度易字第796號
公  訴  人  臺灣桃園地方法院檢察署檢察官
被      告  甲○○
                      6弄23.
上列被告因詐欺案件，經檢察官提起公訴（98年度偵字第8127號
），本院判決如下︰
    主  文
甲○○幫助意圖為自己不法之所有，以詐術使人將本人之物交付
，累犯，處有期徒刑伍月，如易科罰金，以新臺幣壹仟元折算壹
日。
    事  實
一、甲○○前因竊盜案件，經本院以97年度壢簡字第2473號判決
    判處有期徒刑3 月，於民國97年12月23日因繳納易科罰金執
    行完畢；猶不知悔改，雖預見將金融機構帳戶提供他人使用
    而成為人頭帳戶，依一般社會生活之通常經驗，將成為詐欺
    集團收取他人受騙款項之用，而幫助他人從事詐欺犯罪，竟
    仍不違背其本意，基於幫助詐欺之犯意，於民國98年2 月中
    旬某日，在某不詳地點，將其所有臺灣土地銀行石門分行帳
    號0000 00000000 號帳戶（下稱土地銀行帳戶）、臺灣中小
    企業銀行龍潭分行帳號000000000000號帳戶（下稱中小企銀
    帳戶）及其子王衍文所有臺灣新光商業銀行龍潭分行帳號
    0000000000 000號帳戶（下稱新光銀行帳戶）之存摺、提款
    卡及密碼，交予姓名年籍不詳之詐欺集團成員，供該詐欺集
    團作為存、提、匯款之用，而以此方式幫助該犯罪集團向他
    人詐取財物。嗣詐欺集團成員於取得該等帳戶後，意圖為自
    己不法之所有，分別為下列詐欺行為：
  (一)於98年2月20日某時許，致電丙○○，詐稱其涉及洗錢案件
    ，需匯款至指定帳戶，致丙○○陷於錯誤，依該詐欺集團成
    員指示，於同日下午2時許，自南投縣草屯鎮○○路601號之
    臺灣土地銀行，將新臺幣（下同）10萬元、4萬元匯入甲○○提供予詐欺集團使用之土地銀行帳戶內。
  (二)於98年2月20日晚上8時45分許，致電丁○○，詐稱其先前網
    路購物誤遭設定成分期付款，需至自動提款機操作，致丁○○陷於錯誤，依該詐欺集團成員指示，於同日晚上9時10分
    許，自臺北縣淡水鎮○○路151號即淡江大學郵局之自動提
    款機，將2萬9986元匯入甲○○提供予詐欺集團使用之中小
    企銀帳戶內。
  (三)於98年2月20日晚上9時許，致電乙○○，詐稱其先前ATM匯
    款有問題，需至自動提款機操作，致乙○○陷於錯誤，依該
    詐欺集團成員指示，於同日晚上9時38分許，將7,998元匯入
    甲○○提供予詐欺集團使用之中小企銀帳戶內。
  (四)於98年2月20日晚上9時3分許，致電戊○○，詐稱其先前網
    路購物誤遭設定成分期付款，需至自動提款機操作，致戊○○陷於錯誤，依該詐欺集團成員指示，於同日晚上9時50分
    許，自臺北市○○○路某便利商店內之自動提款機，將
    9,908 元匯入甲○○提供予詐欺集團使用之中小企銀帳戶內
    。
  (五)於98年2月23日上午10時30分許，致電己○○，詐稱其涉及
    洗錢案件，需匯款至指定帳戶，致己○○陷於錯誤，依該詐
    欺集團成員指示，於同日某時許，委由其友人黃玉惠自臺北
    縣新莊市○○路上之臺新銀行，將20萬元匯入甲○○提供予
    詐欺集團使用之新光銀行帳戶內。嗣因丙○○、丁○○、乙○○、戊○○及己○○發現有異，經查證後始知受騙，遂報
    警處理，經警循線查獲。
二、案經乙○○訴由桃園縣政府警察局龍潭分局報告臺灣桃園地
    方法院檢察署檢察官偵查起訴。
    理  由
一、按被告以外之人於審判外之言詞或書面陳述，除法律有規定
    者外，不得作為證據，刑事訴訟法第159 條第1 項定有明文
    ；另按被告以外之人於審判外之陳述，雖不符前4 條之規定
    ，而經當事人於審判程序同意作為證據，法院審酌該言詞陳
    述或書面陳述作成時之情況，認為適當者，亦得為證據；
    當事人、代理人或辯護人於法院調查證據時，知有第159 條
    第1 項不得為證據之情形，而未於言詞辯論終結前聲明異議
    者，視為有前項之同意，同法第159 條之5 規定甚明。本件
    據以認定被告犯罪事實之證據，其中部分屬傳聞證據，因公
    訴人及被告於本院言詞辯論終結前均未對其證據能力聲明異
    議，而本院認該等傳聞證據作成之情況亦無不當之情形，依
    刑事訴訟法第159 條之5 規定，該等傳聞證據均具備證據能
    力，合先敘明。
二、訊據被告甲○○固坦承有為自身及其子王衍文開設上開帳戶
    等情；惟矢口否認有為幫助詐欺取財犯行，辯稱：我家前曾
    遭小偷光顧，我即將6 本帳戶一併擺放於機車車箱內，而遭
    他人偷走云云。經查：
（一）上開帳戶確為被告為自身及其子王衍文所申辦等情，此據
      被告自承在卷，復有上開帳戶之開戶資料附卷可稽，而被
      害人丙○○、丁○○、乙○○、戊○○、己○○有於上揭
      時、地因詐欺集團成員施用詐術致其陷於錯誤，而分別匯
      入事實欄所載金額至被告及其子上開帳戶乙節，亦據上揭
      被害人均證述明確，並有匯款回條、存款憑條、存摺影本
      、交易明細表及上開帳號之往來交易明細表等在卷可參，
      足證被告及其子所有之上開帳戶確已遭詐欺集團用以作為
      詐欺取財之用之事實，堪以認定。
（二）被告雖以上開情詞置辯；惟查，按金融存款帳戶事關存戶
      個人財產權益之保障，如落入不明人士手中，極易被利用
      為取贓之犯罪工具，是一般人均有妥為保管以防止他人任
      意使用之認識，且被告於偵查中亦自承，伊經常遺失銀行
      帳戶等語，可見被告應更明確知悉帳戶妥善保管之重要，
      率不至敢將帳戶資料等輕易存放；惟被告卻辯稱，其將其
      及其子所有之帳戶存摺及金融卡共6 本均放置於機車置物
      箱內，並遭人偷走云云，是被告所為，不僅有違常情，復
      如被告於審理中所陳稱，其與其子帳戶所使用之密碼均屬
      同一，其生活中所遇事務如需使用密碼，其亦均用1019
      等語，被告又何須如其所辯般，將密碼均寫在小紙條上存
      放於提款卡後面云云，又衡以本案遭詐欺集團所用帳戶不
      僅為被告所有，亦包含其子所有之帳戶在內，是上開銀行
      帳戶存摺、金融卡果真有遭竊之情事，被告理應立即向警
      方報案，並前往銀行辦理更名，順便掛失，以防止他人盜
      用，而求其與其子帳戶之安全。詎被告竟未曾前往警局報
      案，明顯悖於一般人管理帳戶之常情；再參以詐騙集團為
      確實取得其所詐騙得來之款項，必會使用其可信任之帳戶
      ，以作為被害人匯入款項之用，是被告之存摺等帳戶資料
      倘係遭人竊取云云，則詐欺集團自難會甘冒被告前往銀行
      掛失之風險，而要求被害人將款項匯入上開帳戶等情。是
      被告辯稱上開銀行帳戶之存摺、金融卡係遭人竊盜，並未
      提供予他人使用云云，自難採信，應認被告確實有將自己
      所有上開銀行帳戶之存摺、金融卡及密碼，提供予該不詳
      真實姓名、年籍不詳人士使用之事實。
 (三) 查一般國人向金融機構開設帳戶，並無任何法令限制，若
      係用於存提款之正當用途，大可光明正大自行申請使用，
      而帳戶之用途係用來存提款項，一旦有人收集他人帳戶做
      不明使用，依一般常識認知，極易判斷乃係該隱身幕後之
      使用人基於使用別人之帳戶，存提款情形可不易遭人循線
      追查之考慮而為，自可產生與不法犯罪目的相關之合理懷
      疑，且依一般稍具知識之人，對於日常生活常見之不法之
      徒，利用他人帳戶以掩人耳目進行之不法行為中，最常見
      者不外乎詐欺取財，以帳戶作為犯罪工具，是存摺、金融
      卡等乃係個人重要物件，一般人自不會任意交由他人保管
      ，被告竟將其所有上開銀行帳戶存摺、金融卡及密碼提供
      予來路不明人士使用，足見被告於提供帳戶之時，主觀上
      有幫助他人詐欺取財之不確定故意，應可認定。
（四）綜上所述，被告有為上揭幫助詐欺取財犯行，事證明確，
      犯行洵堪認定，應依法論科。
三、按刑法上之幫助犯，係對於犯罪與正犯有共同之認識，而以
    幫助之意思，對於正犯資以助力，而未參與實施犯罪之行為
    者而言（最高法院75年度臺上字第1509號、88年度臺上字第
    1270號判決意旨參照）。是如未參與實施犯罪構成要件之行
    為，且係出於幫助之意思提供助力，即屬幫助犯，而非共同
    正犯。經查，本件被告僅係將其申請之上開銀行帳戶存摺、
    提款卡及密碼等資料，均交予前開詐騙集團所屬真實姓名年
    籍均不詳之某男性成年人，供該詐騙集團使用，使該詐騙集
    團成員得利用被告之幫助，意圖為自己不法之所有，施用詐
    術，致被害人陷於錯誤，因而轉帳至被告所提供之前揭帳戶
    內，且依本件卷證，並無證據證明被告有參與該詐騙集團成
    員所為詐欺犯行之構成要件；況使用他人帳戶犯罪者，本欲
    利用他人帳戶以隱瞞自己身分而逃避檢警追緝，是被告雖可
    預見使用其帳戶者將利用其所交付之存摺、提款卡及密碼，
    供為詐欺取財之不法犯行使用，然其主觀上有無將使用上開
    帳戶者所實施之詐欺犯行，視為己身犯行之共同犯意聯絡，
    實非無疑，依罪疑惟輕之原則，自應為有利於被告之認定，
    認被告係以幫助他人詐取財物之意思，而參與本件構成要件
    以外之行為，為幫助犯。
四、次按幫助犯係從犯，係從屬於正犯而成立，刑法上既無「共
    同幫助」之情，當亦無「幫助共同」之可言，即幫助一人為
    幫助，幫助二人以上亦為幫助（臺灣高等法院暨所屬法院70
    年度法律座談會刑事類第17號法律問題研討結果及司法院第
    二廳研究意見參照）。是前開姓名年籍均不詳之某男性成年
    人與所屬詐騙集團之其他成年成員間，就上開詐欺取財犯行
    雖有犯意聯絡及行為分擔，均為共同正犯，惟被告所為提供
    前揭金融帳戶資料，使該詐騙集團成員得藉以實施詐術之幫
    助行為，仍僅應論以刑法第30條第1 項前段、第339 條第1
    項之幫助詐欺取財罪，並依同法第30條第2 項規定，按正犯
    之刑減輕之。被告有如事實欄所載犯罪科刑及執行之紀錄，
    有臺灣高等法院被告前案紀錄表1 份在卷可稽，其受有期徒
    刑執行完畢後，5 年以內故意再犯本件有期徒刑以上之罪，
    屬累犯，應依刑法第47條第1 項規定加重其刑，並依法先加
    後減之。爰審酌被告明知提供金融機構之帳戶資料予他人使
    用，將可能導致社會大眾被騙匯款而受財物損失之危險，並
    助長詐騙財產犯罪之不法風氣，猶提供上開帳戶資料供本件
    詐欺犯行使用，實際上造成上開被害人之財產損害，事後亦
    未與上開被害人達成和解，且犯後仍否認犯行，暨其犯罪之
    動機、目的、手段、素行、智識程度、經驗等一切情狀，量
    處如主文所示之刑，並諭知易科罰金之折算標準。至於被告
    及其子所有上開銀行帳戶之存摺及提款卡等物，雖係被告提
    供予上開詐騙集團成員作為本案詐欺犯罪使用之物，惟未經
    扣案，且迄今仍未取回，無法證明現仍存在，亦非義務沒收
    之物，爰均不另為沒收之諭知，附此敘明。
據上論斷，應依刑事訴訟法第299 條第1 項前段，刑法第30條第
1 項前段、第2 項、第339 條第1 項、第47條第1 項、第41條第
1 項前段，刑法施行法第1 條之1 第1 項、第2 項前段，逕以判
決如主文。
本案經檢察官王碩志到庭執行職務。
中    華    民    國    98    年    10    月    6     日
                刑事第十庭    審判長  法  官  江德民
                                      法  官  蘇昌澤
                                      法  官  華奕超
以上正本證明與原本無異。
如不服本判決應於收受判決後10日內向本院提出上訴書狀，並應
敘述具體理由。其未敘述上訴理由者，應於上訴期間屆滿後20日
內向本院補提理由書「切勿逕送上級法院」。
                                      書記官  常毓生
中    華    民    國    98    年    10    月    6    日
附錄論罪科刑法條：
中華民國刑法第339條
（普通詐欺罪）
意圖為自己或第三人不法之所有，以詐術使人將本人或第三人之
物交付者，處 5 年以下有期徒刑、拘役或科或併科 1 千元以下
罰金。
以前項方法得財產上不法之利益或使第三人得之者，亦同。
前二項之未遂犯罰之。


司法院資訊處製作；財團法人民間司法改革基金會備份。
